【裁判字號】    97,裁,4517
【裁判日期】    970918
【裁判案由】    新型專利舉發
【裁判全文】
最  高  行  政  法  院  裁  定
                                      97年度裁字第4517號
聲  請  人  歐特產品公司（ULTRA PRODUCTS, INC.）
代  表  人  甲○ ○○○○F.
訴訟代理人  何愛文  律師
            陳正和  律師
上列聲請人因與相對人經濟部智慧財產局間新型專利舉發事件，
對於中華民國97年6月19日本院97年度裁字第3192號裁定，聲請
再審，本院裁定如下：
    主  文
再審之聲請駁回。
再審訴訟費用由聲請人負擔。
    理  由
一、按當事人對於本院所為裁定聲請再審，必須原裁定具有行政
    訴訟法第273條第1項、第2項所列情形之一者，始得為之。
    而行政訴訟法第273條第1項第1款所謂「適用法規顯有錯誤
    」，係指原判決所適用之法規與該案應適用之現行法規相違
    背，或與解釋判例有所牴觸者而言。至於法律上見解之歧異
    ，當事人對之縱有爭執，要難謂為適用法規錯誤，而據為再
    審之理由（本院62年判字第610號判例參照）。
二、本件聲請再審意旨略以：1.聲請人主張原判決（臺北高等行
    政法院96年度訴字第835號判決）有違反行政訴訟法第243條
    第1項規定不適用法規或適用不當之情形，業於原審之上訴
    理由中明確揭示原判決違背行政訴訟法第133條及同法第189
    條，並舉出本院94年度判字第182號判決及94年度判字第160
    6號裁判要旨，詳述原判決違反判決要旨之處，並具體指摘
    原判決違背法令之處，惟原裁定誤認聲請人未於上訴理由中
    具體指摘，顯有錯誤。聲請人亦主張原判決有違反行政訴訟
    法第243條第2項第6款判決不備理由或理由矛盾之情形，故
    於原審之上訴理由中，具體指出原判決漏未記載就聲請人所
    提出「被告機關為舉發成立之處分時並未考量專利權之真正
    歸屬問題」之攻擊防禦方法所不採理由，亦具體指出原審法
    院以「系爭新型專利之具體內容、文字及圖示尚難經由E-ma
    il完全具體得知」作為判決理由矛盾之處。惟原裁定誤認聲
    請人未於上訴理由中具體指摘，與法不符。2.原裁定既已於
    裁定理由中，認定原判決已就相關事項詳予論述，故「原裁
    定所適用之法規與該案應適用之現行法規並無違背，與解釋
    判例，亦無牴觸，並無所謂原判決有違背法令之情形」，又
    認定「原審斟酌全辯論意旨及調查證據之結果，認本件無就
    專業法律問題徵詢從事該學術研究之人或送請鑑定之必要，
    則尚難執之指摘原判決」，顯然已先認定聲請人上訴理由為
    合法，才依據聲請人所主張之上訴理由，逐一論斷是否可採
    ，實已進行「實體審查」。惟原裁定卻又爰用行政訴訟法第
    249條第1項規定基於「程序違法」而以裁定駁回聲請人之上
    訴，顯有主文與理由矛盾之違法，而有行政訴訟法第273條
    第1項第2款之再審理由等語。經核上開再審意旨指原裁定認
    聲請人之上訴未具體指摘原判決違背法令，上訴不合法，為
    適用法規顯有錯誤部分，係持相異之法律見解，指摘原裁定
    ，要難謂原裁定適用法規顯有錯誤。又原裁定敘明「支持原
    判決主文成立之理由業已充分足夠，上訴人所指摘原審漏未
    論列者，尚不足以影響原判決之結果」，及「原審斟酌全辯
    論意旨及調查證據之結果，認本件無就專業法律問題徵詢從
    事該學術研究之人或送請鑑定之必要，並無確切證據足以證
    明原審採證違反經驗或論理法則，則尚難執之指摘原判決」
    ，係附帶說明，其並非主文所由生之理由，與主文與理由矛
    盾一節無關，原裁定顯無再審意旨所指之行政訴訟法第273
    條第1項第2款「主文與理由顯有矛盾」之再審理由。從而，
    聲請人再審之聲請顯無再審理由，應予駁回。
三、據上論結，本件聲請為無理由。依行政訴訟法第283條、第
    278條第2項、第104條、民事訴訟法第95條、第78條，裁定
    如主文。
中    華    民    國    97    年    9     月    18    日
                    最高行政法院第三庭
                        審判長法官  黃  璽  君
                              法官  黃  秋  鴻
                              法官  鄭  忠  仁
                              法官  黃  本  仁
                              法官  吳  東  都
以  上  正  本  證  明  與  原  本  無  異
中    華    民    國    97    年    9     月    18    日
                              書記官  莊  俊  亨


司法院資訊處製作；財團法人民間司法改革基金會備份。
